【裁判字號】    89,訴,484
【裁判日期】    890816
【裁判案由】    恐嚇取財
【裁判全文】
臺灣基隆地方法院刑事判決                          八十九年度訴字第四八四號
    公  訴  人  臺灣基隆地方法院檢察署檢察官
    被      告  乙○○
    選任辯護人  劉秉鈞
右列被告因恐嚇取財案件，經檢察官提起公訴( 八十九年度偵字第二一九八號 )，本
院判決如左：
    主      文
乙○○意圖為自己不法之所有，以恐嚇使人將本人之物交付，處有期徒刑陸月，緩刑
年。
    事      實
一、乙○○為某國立大學在學學生，平日素行尚佳，因使用行動電話不知節制，累計
    積欠電話費新台幣（下同）二萬餘元，無力支付，竟起意欲竊取其房東甲○○之
    財物，於八十九年五月二十三日晚上八時許，見甲○○住處房門未關，以為無人
    在家，即隨手取其鄰居置於屋外鞋櫃之手套及水果刀帶，侵入基隆市○○街三
    ０三巷十一弄二十五號三樓甲○○住處（侵入住宅部分未據甲○○告訴），先進
    入主臥室，尚未及著手翻找財物之際，即驚覺甲○○往主臥室走來，乙○○隨即
    躲入主臥室之浴室內，因竊盜不成，旋即基於恐嚇取財之不法所有意圖，趁甲○
    ○擦臥室地板於靠近浴室時，即推開浴室之門將甲○○推倒在地，並取該臥室內
    之衣服及棉被蓋住甲○○頭部，喝令甲○○趴在地上不可抬頭看，甲○○突遭攻
    擊，雖未至不能抗拒，但內心恐懼不已，期間有二至三分鐘，見乙○○未有動靜
    ，即出聲對乙○○說：「你到底要什麼，如果要錢的話，錢在皮包裡，皮包放在
    我的長褲後口袋內」，乙○○聞言即取走該只皮包（內有現金一萬二千元一百元
    、甲○○身分證、駕照各一枚、郵政金融卡兩張、基隆一信金融卡一張、中國信
    託商銀金融卡一張）並逃逸而去。嗣因甲○○認出係乙○○所為，於同日晚上十
    一時許報警處理，乙○○於同夜十二時為警查獲，並扣得上開手套一付、水果刀
    一支。
二、案經基隆市警察局第二分局移送台灣基隆地方法院檢察署檢察官偵查起訴。
    理      由
一、訊據被告乙○○對於因打行動電話不知節制，以致積欠電話費二萬餘元，遂起意
    行竊其房東甲○○之財物，於甫進入甲○○住宅，未及著手行竊旋即驚覺吳女在
    屋內，立即躲入主臥室之浴室內，隨後即對吳女施以前揭強暴脅迫之行為之事實
    固不諱言，但矢口否認有恐嚇取財之不法所有意圖，辯稱：伊躲在浴室內，係為
    俟機逃逸，以衣服、棉被蓋住吳女頭部係為避免身分暴露，且皮包亦係吳女自動
    交付云云，惟查被告甫進入吳宅，未及著手行竊，即驚覺吳女向主臥室走來，旋
    於躲入主臥室浴室內後，即陸續對於吳女施以前揭強暴脅迫之行為，並續在該處
    停留有二、三分鐘之久等情，既為被告及甲○○在檢察官偵查中所同供述一致，
    苟被告以衣服、棉被蓋住吳女頭部僅意在俟機逃逸並避免暴露身分，衡情理應隨
    即逃逸而去，其不此之圖，猶停留在原地，俟吳女出聲問其是否要錢，並告知錢
    財放置之處後，旋即取走吳女之皮包始行離去，足徵被告行竊未成後原來為自己
    不法所有之竊盜意圖固已中斷，但已變易為以強暴脅迫（未至不能抗拒）之手段
    ，以恐嚇取財之不法所有意圖，殊極灼然。至吳女於本院審理中雖證稱：皮包係
    伊自己交付與被告的云云，既與其自己在警訊及與被告在檢察官偵查中初供不符
    ，顯為事後配合被告所為辯解之說詞，自不足取。此外被告之前揭犯行尚有被害
    人甲○○於警訊及檢察官偵查中之指述及扣案之手套、水果刀與吳女領回物所
    出具之物領據在卷可證，事證至為明確，被告所辯顯係圖輕刑責之飾詞，委無
    可採，其犯行已堪認定，應予依法論科。
二、被告推開浴室之門以撞倒吳女後，僅以衣服、棉被等物蓋住吳女頭部並喝令吳女
    趴在地上不許抬頭，並未有進一步之毆打、捆綁或以水果刀抵住吳女等其他暴行
    至使不能抗拒之行為，顯見吳女尚非處於不能抗拒之狀態，其所以願將財物交付
    被告，僅係心生畏怖所為。是核被告之所為，係犯刑法第三百四十六條第一項恐
    嚇取財罪（最高法院八十年度第四次刑事庭會議決議參看）。審酌被告係大學在
    學學生，年紀尚輕，未審利害，且無不良素行，僅因使用行動電話未知節制，以
    致積欠二萬餘元電話費，始起意犯罪，及其犯罪手段、所生損害、犯後已一再表
    示悔意，態度良好，被害人並已表示不願追究各情，量處如主文所示之刑，又被
    告前未曾受有期徒刑以上刑之宣告，有台灣高等法院檢察署刑案紀錄簡覆表附卷
    足稽，經此教訓，諒知警惕，應無再犯之虞，為顧全其學業，因認所宣告之刑以
    暫不執行為適當，爰併予宣告緩刑三年，以啟自新。
據上論斷，應依刑事訴訟法第二百九十九條第一項前段、刑法第三百四十六條第一項
、第七十四條第一款，罰金罰鍰提高標準條例第一條判決如主文。
本案經檢察官周慶華到庭執行職務。
中      華      民      國      八十九      年     八     月    十六    日
                                  臺灣基隆地方法院刑事第一庭
                                          法  官  洪  政  雄
右正本證明與原本無異。
對於本件判決如有不服，應於收受送達後十日內，向本院提出上訴狀，上訴於臺灣高
等法院，並按他造當事人之人數附具繕本。
                                          書記官  鄒  秀  賢
中      華      民      國      八十九      年     八     月    十七    日
附錄論罪法條
刑法第三百四十六條第一項：
意圖為自己或第三人不法之所有，以恐嚇使人將本人或第三人之物交付者，處六月以
上五年以下有期徒刑，得併科一千元以下罰金。


司法院資訊處製作；財團法人民間司法改革基金會備份。
